臺灣高等法院臺南分院民事判決
108年度上字第211號
上  訴  人  黃文彥即○○○○○○藝術館
訴訟代理人  李建民律師
被  上訴人  國立雲林科技大學
法定代理人  楊能舒  
訴訟代理人  謝明辰律師
上列當事人間請求清償債務事件，上訴人對於中華民國108年7月
2日臺灣雲林地方法院107年度訴字第496號第一審判決提起上訴
，本院於110年1月6日言詞辯論終結，判決如下：
    主  文
上訴駁回。
第二審訴訟費用由上訴人負擔。
    事實及理由
一、上訴人主張：兩造於民國98年1月15日簽訂經費總額新台幣(
    下同)161萬6,000元之「○○○○○○藝術館」網站規劃與設計專
    案委託設計合約（下稱系爭契約），由被上訴人執行98年1
    月10日「○○○○○○藝術館」網站規劃與設計專案規畫書（下稱
    系爭規畫書）之內容。兩造簽約後，伊分別於98年1月19日
    、99年7月16日、100年6月27日給付80萬8,000元、20萬元、
    20萬元，最後再給付40萬8,000元，惟被上訴人尚未交付系
    爭網站。伊於105年10月3日與訴外人張○○、盧○○、被上訴人
    設計三館院長黃○○至雲林縣○○○調解委員會（下稱○○調委會
    ）調解，黃○○當場交給一個電子檔，但該電子檔卻無法打開
    。伊於106年12月15日、107年4月12日及107年5月8日催告被
    上訴人交付系爭網站，並返還蘇聖普繪畫之寬12尺6、高6尺
    6極樂世界圖、200多張畫之CD乙片及數百張李雄風畫作之畫
    冊乙本，被上訴人均置之不理，乃於107年9月25日依民法第
    254條規定解除系爭契約。爰依民法第259條第1款、第2款規
    定，請求被上訴人返還161萬6,000元本息，原審為伊敗訴之
    判決，尚有未洽，為此提起上訴，並聲明：（一）原判決廢
    棄。（二）被上訴人應給付上訴人161萬6,000元及自起訴狀
    繕本送達翌日即107年11月8日起至清償日止，按週年利率百
    分之五計算之利息。（三）願供擔保，請准宣告假執行。  
二、被上訴人辯以：（一）伊所屬張○○團隊耗時一年，頻繁以電
    子郵件、電話或當面會議之方式與上訴人聯繫及溝通後，準
    時完成規劃並建置系爭網站。上訴人完成驗收後，於99年2
    月28日簽署「委託結案確認書」，並給付結案款80萬8,000
    元。（二）依系爭規劃書之規劃，系爭專案係以中華電信股
    份有限公司（下稱中華電信）主機代管之方式對外連線，亦
    即將主機（網路伺服器）置放於中華電信機房，並以遠端維
    護與遠端監控之方式對外進行作業，伊並無主機代管及維護
    之義務。上訴人於系爭網站完成後，因設於淡水之「○○○○○○
    藝術館」尚未落成，且因中華電信主機代管方案需支出費用
    而未選擇將主機置放於中華電信機房，而將網路伺服器暫放
    於伊之機房。伊對網路伺服器並無管理維護之義務，對其損
    壞，自無歸責事由。（三）兩造約定硬體規格將依執行現況
    與市場最佳報價經業主同意後做微調。張○○團隊依執行當時
    現況與市場最佳報價並經上訴人同意後，最後選用之主機為
    「HP ProLiant ML350 G6」，該機型乃整合「伺服器」與「
    備份系統」於「一台」機器，並經上訴人驗收無誤而結案。
    上訴人將伺服器長期置放於伊機房所致損壞歸究於「伺服器
    」機型，顯不可採。（四）上訴人於系爭契約結案多年後爭
    執系爭網站未完成，證人盧○○在○○調委會提出由黃○○轉交上
    訴人之隨身碟電子檔並僅為系爭網站之一部而非全部檔案。
    （五）證人黃○○並未參與系爭專案，其係因張○○有意促成兩
    造展開另一次產學合作案而協助上訴人規劃「新的」專案内
    容，其依盧○○提供之隨身碟資料所表示之意見，自不得據此
    認定伊未依約完成系爭專案。（六）上訴人於100年3月23日
    出版之「○○○○」一書，已記載上訴人之網站「http://www.0
    000-00.000」，可證伊確已依約建構系爭網站。（七）鑑定
    標的硬碟因使用多年而故障，實際原因非伊所知。財團法人
    臺灣經濟科技發展研究院（下稱經研院）拆卸鑑定標的硬碟
    之電路板後，發現晶片有解焊狀態，非伊故意破壞，且鑑定
    標的之硬碟裝於網站伺服器，自99年2月起長時間置放於伊
    機房，機房之環境本即高溫、高熱，再加上伺服器必須無間
    斷運轉，導致焊點脆化而解焊自屬可能，況因訴訟所需，伊
    依原審要求自機房將伺服器搬運至臺灣雲林地方法院（下稱
    雲林地院），更於本次鑑定依要求自機房將伺服器搬運至位
    於新北市汐止區之經研院，若因此致使晶片解焊而產生歪斜
    或脫落恐怕在所難免，經研院函稱硬碟遭人為破壞云云，與
    事實有違。更何況本件爭點為伊有無依系爭合約建構系爭網
    站，重點毋寧在鑑定標的硬碟内之「記憶體」，伊毫無破壞
    鑑定標的硬碟之電路板上之晶片之動機，蓋此手法無疑過於
    粗糙，甚且，鑑定標的硬碟之型號目前仍於市場上流通，任
    何人均可輕易於市場上購得同型號硬碟，進而輕易替換鑑定
    標的硬碟之電路板，再可證伊無破壞鑑定標的硬碟之電路板
    上之晶片之動機等語，並答辯聲明：（一）上訴駁回。（二
    ）如受不利判決，願供擔保，請准免為假執行之宣告。
三、兩造不爭執事項（見本院卷二第342至343頁，為說明方便，
    字句略作修正）：
（一）兩造於98年1月15日簽訂系爭契約，契約內容係○○○○○○藝
      術館相關網站設計等，契約之性質為委任。
（二）被上訴人應完成之契約內容為：⑴網站內容範疇與環境建
      置規劃；⑵網站主架構與視覺風格設計；⑶資訊服務功能機
      制與程式模組設計；⑷佛陀文化藝術數位典藏資料庫規劃
      與建置；⑸佛教文化藝術內容數位化編輯與設計；⑹詮釋資
      料線上多人共構平台之規劃建置；⑺網路伺服器與連通環
      境規劃與建構。
（三）上訴人分別於98年1月19日、99年7月16日、100年6月27日
　　　給付被上訴人80萬8,000元、20萬元、20萬元，之後再給
      付40萬8,000元，共計161萬6,000元。
（四）被上訴人已收受上訴人所寄發之淡水崁頂郵局106年12月1
      5日第641號存證信函、淡水崁頂郵局107年4月12日第150
      號存證信函、李建民律師事務所107年5月8日民函字第107
      02號函與台北莒光郵局107年9月25日第568號存證信函。
四、本件經依民事訴訟法第463條準用同法第270條之1第1項第3
    款規定，整理並協議簡化爭點如下（見本院卷二第343頁，
    為說明方便，字句略作修正）：
（一）被上訴人是否已完成系爭契約所約定應完成之內容？
（二）上訴人主張已於107年9月26日解除系爭契約，是否有理由
　　  ？
（三）上訴人依民法第259條第1款、第2款規定，請求被上訴人
      返還161萬6,000元本息，是否有理由？
五、本院之判斷　　 
（一）被上訴人是否已完成系爭契約所約定應完成之內容？
　　⒈上訴人主張兩造於98年1月15日簽訂系爭契約，被上訴人應完成之契約內容為：⑴網站內容範疇與環境建置規劃；⑵網站主架構與視覺風格設計；⑶資訊服務功能機制與程式模組設計；⑷佛陀文化藝術數位典藏資料庫規劃與建置；⑸佛教文化藝術內容數位化編輯與設計；⑹詮釋資料線上多人共構平台之規劃建置；⑺網路伺服器與連通環境規劃與建構等情，業據提出系爭契約書及系爭專案規畫書在卷可稽（見原審卷第53至76頁），且為被上訴人所不爭執，堪信此部分之主張為真實。
　　⒉被上訴人辯稱系爭契約已履行完畢等情，業據提出經兩造
      及證人張○○簽名之委託結案確認書為證（見原審卷第229
      頁）；然為上訴人所否認，並陳稱因張○○表示校長催促儘
      速結案，上訴人始於確認書上簽名，被上訴人實未依約完
      成系爭專案，此由上訴人於99年2月18日寄給張○○等人之
      電子郵件中記載：「…今藥師館排列第一張是藥師七佛，
      第二張是藥師佛，再來是經文蘇聖普的藥師館軍剎利菩薩
      是護法菩薩，他有一咒語是專門治病，目前還不要放進去
      ，蘇聖普畫集請使用觀世音菩薩三十三相的模式 。南無
      本師襗迦牟尼佛應化果是否找到…」等語（見同上卷第227
      頁）；證人盧○○於當日以電子郵件回覆：「應化集上次你
      已經和唐卡一起用快遞寄給您，請你寄給大陸的畫家，所
      以要你再提供」等語（見同上頁）；於100年10月7日寄給
      張○○之電子郵件記載：「…，般若館除了心經，剩下空白
      ，法華湟盤時，還要補上妙法蓮華經，大湟盤經，遺教三
      經，本師釋迦牟尼佛一生的故事，經文太低下面字看不到
      ，綬師藥師館打不開…」（見同上卷第297頁）；於100年1
      1月26日寄給張○○之電子郵件記載：「又○○○○○○芸術館的
      進度，叉停在以前都沒有進展，館藏部份都沒有改變，以
      前打不開的現在也打不開，是否能把進度表一份給我」等
      語（見同上卷第299頁）自明，經查： 
　　　⑴證人張○○於原審結證稱：我是系爭專案的計畫主持人，
        被上訴人已如期完成應完成之工作，也簽了結案證明，
        原本這台伺服器應該放在中華電信的機房，因為有延伸
        的費用，且上訴人在淡水的○○○○館還沒有建置，上訴人
        表示希望放在被上訴人的機房，但是我們沒有責任去維
        護，後來因為伺服器年久自然損壞，現在已經無法打開
        系爭網站等語（見原審卷第235、236頁）。
      ⑵證人盧○○於原審結證稱：我是系爭專案的執行人之一，
        負責專案管理，系爭專案已如期完成，因為內容是一個
        網站，所以是統合直接上線，實際上也有上線，委託結
        案確認書是我打的，我在繕打該確認書交給上訴人簽名
        的時候，系爭契約約定的內容都已經完成，而且已經上
        線等語（見原審卷第241至243頁），並提出其於000000
        0 0000000網站查到系爭網站曾於100年6月25日被截圖
        攫取之畫面1紙為證（見原審卷第263頁）。
      ⑶證人王○○於原審結證稱：我是系爭專案的執行人之一，
        負責視覺設計、網站設計及與張○○到上訴人處開會，系
        爭網站有上網使用，測試及正式上線都有放在網路上與
        上訴人確認，系爭專案於99年2月28日有如期完成，也
        有跟上訴人確認已經結案等語（見原審卷第246、247頁
        ）。
　　　⑷參酌被上訴人所提出之電子郵件內容顯示（見原審卷第1
        41至227頁），負責系爭專案之執行人員自98年7月19日
        起至99年2月18日止，就系爭專案內容不斷與上訴人及
        其負責處理之人員溝通、討論，顯然已陸續完成系爭網
        站之內容。又上訴人所提出其於100年11月26日寄給張○
        ○之電子郵件中提到「又○○○○○○藝術館的進度，又停在
        以前都沒有進展，館藏部分都沒有改變，以前打不開的
        現在也打不開，是否能把進度表能一份給我，因為現在
        有許多人看，一直問我現在都沒有進展呢？」（見原審
        卷第299頁），亦足證明系爭網站確已上線。況上訴人
        出版之「○○○○」一書（外放）明確記載系爭網站位址「
        http：//www.0000-00.000」，準此，被上訴人辯稱其
        已完成系爭契約應完成之事項，應屬可信。　
      ⑸證人黃○○固於原審證稱被上訴人並未完成系爭網站，其
        中第二項被上訴人只完成百分之七十五，因為其中吉祥
        物設計、名片設計、信封信紙規範手冊資料光碟等都沒
        有完成等語（見原審卷一第428至431頁）；惟就證人黃
        ○○證述被上訴人未完成上開工作一節，證人張○○於原審
        結證稱：最主要是證人黃○○進來的時間點我們的案件已
        經結案，對於這份合約其實證人黃○○之前是沒有看過，
        可能不清楚之前做的東西有什麼，針對提到的內容，因
        為證人黃○○進來的時間點不一樣，賦予的事情是不同的
        。法院（雲林地院）交給證人黃○○的磁碟資料，不是網
        站的內容，是額外的東西，理所當然黃○○是看不到的，
        基本上都做了，也做了簡報，上訴人當初也看到了，小
        夏也有提到這些都做完了。email無法詳細看到已經完
        成的東西，因為最前面視覺設計的東西是之前就做完了
        ，都完成之後才會去網站上面做設計，包含公仔，應該
        都是在系統裡面，要再找看看，這部分是確實已經做完
        了，但是因為這是在事前應該要完成的事務，並非證人
        黃○○參與的事務。關於第三項部分有兩點要說明，第一
        點這個部分是做功能建制跟模組的開發，裡面有些部分
        是屬於不是證人黃○○可以接觸到的，那個有使用者的名
        稱，是後台機制，因為證人黃○○後來才出現，希望他產
        生新的計劃，我是有做權限設定，WORDPRESS這樣的技
        術是只要建制起來後端的所有功能都是在啟動不啟動這
        件事情，所以絕對都有，只是我的權限要不要開放，以
        證人黃○○的角色是比較偏向後面產生新案子，所以我做
        事的原則是不可能開放，所以我並沒有開放證人黃○○可
        以知道全部的資料。我們做○○○○○○藝術館是在形成他的
        版型，在第十四項有特別寫出來，並不是裡面的內容，
        內容會做，但是是做一個範本、雛型，方便後面來做參
        照，因為這個系統如同證人黃○○所提是龐大，是需要後
        面很多的時間來建制，所以這一案主要是針對功能架構
        跟版型來做規範跟設計，所以尚未放進去並不代表我們
        沒有做，是我們的資料建制進去之後希望後來的維護者
        ，有多餘的人力往下進行，這也是我們定義網站規劃與
        設計，而不叫內容植入或建制，因為證人黃○○不是參與
        原本這個案子，所以他比較不清楚專案的精神，至於這
        些內容也是後續由上訴人這邊透過他們的人力可以慢慢
        建制，這個是長久的事情，也不是一、兩年可以做，主
        要是讓他透過多人協力的方式陸續建制。這個網站的雛
        型建構起來之後，後續要增加內容是新的案子，如果產
        生新的產學計劃，如果有簽約就有機會由學校的人來建
        制，如果沒有，我們的計劃就結束，如果由上訴人這邊
        來完成，他們自己要去找相關的人來接手。後設資料我
        們是針對國家級的去做，這樣做的目的是為了讓佛陀的
        資料可以長期去建制、架構，功能機制是屬於精心去做
        的地方，如證人黃○○所提的，後設資料需要經年累月去
        建制，提供這樣的功能機制，希望上訴人透過他的人力
        、資源一步一步來，讓他的資料愈來愈多，至於百分之
        十應該在於沒有看到相關的資料，應該是如此，也如同
        我們的精心規劃本來就要繼續往下經營、置入，因為證
        人黃○○看的是隨身碟，伺服器要上線的功能，需要在上
        線的情況下功能才能啟動，當然證人黃○○無法用這個事
        情，這也是正常狀態，置入是後續有人力可以去放置。
        合約裡面在第五點第一段第一行就講的很清楚，本件之
        佛陀文化數位化設計因內容多元與資料龐雜，本計劃建
        議以單元方式進行長期規劃與設計，所以企劃書後面會
        列舉法相、圖騰這些分類，也就是剛剛證人黃○○提到的
        ，在計劃結束之後上訴人可以陸陸續續透過人力來建制
        ，我們是有事先做了很多範例出來，包含證人黃○○提到
        的那些東西，都是我們事先做的。證人黃○○所述的功能
        機制是有，但是內容是沒有，這是一個多人共構平台，
        合約裡面提到是一個規劃跟建制，所以是一個功能機制
        ，而且要多人來應用，多人是指寫手的概念，但是我們
        並不是寫手，我們是開發單位，所以未來上線的時候就
        可以讓更多人來參與撰寫內容。第六項是後台功能機制
        ，我們要開放權限才有辦法看得到，這跟之前的問題是
        一樣的，我並沒有開放給證人黃○○，所以他看不到，而
        且我們規劃寫手要有一定的佛學基礎，不可能開放給一
        般大眾來撰寫，寫手的部分是由上訴人邀請，如果將網
        站交給上訴人之後，由上訴人來決定，所以基本上這個
        部分是沒有對外開放，必須由被上訴人或上訴人授權之
        後寫手才可以加入，但是權限還是要透過上訴人，因為
        未來的權限是轉移給上訴人，由上訴人決定。是因為證
        人黃○○連機房都沒有進去過，所以他不知道，是有這個
        東西的，但是合約第12頁裡面有提到硬體規格將依執行
        現況與市場最佳報價經業主同意後做微調，約定的結果
        及時備份系統是放在伺服器裡面的，內容是看不到，但
        是裡面是有硬碟，可以看得出來備份機有在裡面（見原
        審卷第431至439頁）。證人盧○○於原審亦證稱：之前提
        供的網頁是紀錄，上面的○○○○藝術館的圖案就是主要的
        圖片，這是先前設計之後才會做後面的版型設計，有些
        資料是透過當面簡報，有些是經過email，有些是透過
        口頭，或是電話，因為上訴人在北部，比較慎重的是當
        面簡報，這個一定是當面簡報的，識別設計會套用到名
        片、相關產物，一旦版型設計完成之後相關吉祥物、名
        片設計就只剩下套用到其他的資料上，信封的部分只需
        要發稿印刷，所以只需要我們提供圖樣就可以，印到信
        封、名片上面就可以，吉祥物的設計我們中間有設計幾
        種款式再做討論，相關的東西我再試著找看看。第一、
        因為不曉得證人黃○○判斷的時間點，不曉得是當初的記
        憶點還是看到隨身碟，如果是以當初看到網站的時間點
        來做說明的話，因為以證人黃○○是來學習的，應該是不
        會讓他看見這些資料。如果是以看隨身碟來做判斷，因
        為隨身碟是我事後從我現存的資料當中提供出來的，那
        只是當初專案進行中階段性資料並不是最終的，只能證
        明專案確實有進行，但是並不是最終的。資料庫或是數
        位典藏規劃，大概是幾年前大家在提供，約是將圖書館
        改為數位版，是編目的原則，我們是參考這些原則來建
        立這樣的資料庫的架構，所以此項目是做架構，並非做
        內容，後續上訴人有資料，再陸續將資料放進去。就我
        當時在參與系爭專案進行的時候，我對這項目的理解是
        ，如第四項，已經規劃好編目的原則，接下來就是要驗
        證給業者看資料是可以放上去，所以第五項才有規範這
        些項目，最後一行有提到，另行訂定當初的意義就是說
        後續上訴人如果有需求的時候，有兩個選擇，可以自行
        建制，或是委託任何人來建制。第六項是建制一個數位
        圖書館，在這個項目裡面是針對圖書管理面管理的角色
        做一個邏輯的設計，在證人黃○○提供第五頁中間的部分
        ，有我們當初設定的管理角色，這些角色在資料庫裡面
        設定他的權限，各個角色在管理平台可以扮演他的功能
        性，相對應的權限由網站管理者來授權。剛剛證人黃○○
        有提到，這是由WORDPRESS所架設，所以舉這個例子剛
        好可以說明WORDPRESS本身就有多人寫作的基本功能。
        我印象中備份的部分就是兩顆硬碟互相備份，當初考量
        是去淡水會比較方便。當初討論的結論是要用一台機器
        ，要有這兩樣的功能，也就是規劃書第十二項表二所講
        的功能等語（見原審卷第432至440頁）。而證人黃○○對
        證人張○○、盧○○之上開證述則證稱：「（證人剛剛所述
        看到資料或沒有看到依據是什麼？）上次庭上交付的資
        料及當初網站上的資料」。「（針對證人張○○、盧○○證
        述第三項的部分，有何意見？）一個網站要正常運作，
        第三項很多的基本東西要有，網站才能運作，我剛剛的
        證述內容是以【隨身碟的資料】來做陳述的」。「（第
        四項佛陀文化藝術數位典藏資料庫規劃與建置，約完成
        百分之九十，未完成百分之十是指那些項目？）因為我
        是依照隨身碟的資料才做判斷，但是不是能運作的，點
        下去雖然有東西出來，但是不能運作，不是以當時上網
        來做判斷，是以法院給我的隨身碟來做判斷，因為網站
        是需要放上訴人提供的東西，後設資料的建立，但是從
        法院所提供的隨身碟裡面並沒有看到這些資料，所以我
        才認為有百分之十沒有完成」。「（對於證人張○○、盧
        ○○的證述有何意見？）沒有意見，我覺得意思差不多，
        我也認定證人的意見，是一個基本架構，再提供資料放
        進去，第四項是以架構為目的」。「（第五、佛教文化
        藝術內容數位化編輯與設計，證人認為只有完成百分之
        四十，是因為上訴人想要放入網站的資料，有很多是沒
        有放上去的，而且是依據你在參與的時候，上訴人所提
        出的要放進去的資料來做判斷？）是」。「（對於證人
        張○○、盧○○的證述有何意見？）這個地方差距比較大，
        那時候上訴人所述不論是電子郵件還是口頭所述，到底
        算不算契約的一部分，上訴人說用口頭或是EMAIL要放
        的東西很多，不知道是否是契約的一部分，這部分我無
        法判斷」。「（第六、詮釋資料線上多人共構平台之規
        劃建置，只完成百分之十，是從什麼基礎來判斷？）當
        初我的印象第六項要做共構平台，很多作者、寫手創作
        者，當初我沒有看到其他的作者、寫手」。「（是以你
        當初使用網路的印象做判斷還是根據法院給你的隨身碟
        所做的判斷？）以當初的印象做基礎，但是隨身碟裡面
        也是沒有多人協作的東西」。「（就你當時上網的情形
        ，是否有這個功能存在、這個環境是否已經建構完成，
        隨時可以有人使用？）看起來沒有」。「（是你有去申
        請而沒有辦法進去？）必須要有申請，因為沒有申請的
        介面，所以我才會認為這個功能是沒有完成的」。「（
        證人張○○上開證述是否正確，寫手等等是要經過授權才
        能夠進入該網站操作相關的手續？）是，寫手是我們內
        部管理員組織的身分，我們不希望討論佛學有一般大眾
        惡意的流言，所以這部分是需要授權，才不會造成網站
        的負面形象」。「（對於證人張○○、盧○○的證述有何意
        見？）是要授權沒有錯，類似臉書的粉絲團的管理者，
        是可以同時好幾個管理者，管理者也可以PO文，也可以
        將文章、圖放上去，的確是需要授權，但是主動的邀請
        或是被動的接受邀請，這要看上訴人的權限如何設定，
        因為我在隨身碟裡面看不到這些多人寫作的功能，但是
        基本上WORDPRESS是可以有這些功能的，所以我才判斷
        是百分之十，第五頁下面的資料是我從其他網站抓出來
        ，只是要用來解釋多人寫作是什麼情形，與本件無關，
        也不是隨身碟裡面的東西」。「（第七、網路伺服器與
        連通環境規劃與建置，證人因為無法看到主機、兩台備
        份機，所以此部分無法判斷？）是」。「（是有一台伺
        服器還是兩台備份機，還是兩台備份機的資料全部在伺
        服器裡面？）依照規劃書應該有三台機器，一個伺服器
        ，兩台及時備份機器，總共三台。」等語（見原審卷第
        431至439頁）。衡酌證人張○○為系爭專案之計畫主持人
        ，證人盧○○、王○○皆係系爭專案之執行人之一，其等對
        系爭專案是否已結案，應知悉甚詳。證人張○○目前雖仍
        於被上訴人任職；證人盧○○、王○○現與被上訴人均無僱
        傭關係，其三人應無為虛偽陳述之動機，且無甘冒偽證
        罪責任而為陳述之可能，其等之證詞應堪以憑信。證人
        黃○○雖稱系爭契約所約定應完成之事項，被上訴人有部
        分尚未完成；然證人黃○○陳稱其係於100年間就讀於被
        上訴人漢學資料整理研究所時，修證人張○○之網頁設計
        課程，因上訴人尚有其他資料想放在系爭網站上，但是
        還沒有放上去，所以才請證人黃○○做網路規劃圖等語（
        見原審卷第386至387頁），足認證人黃○○係於100年間
        才參與系爭網站之後續工作，其並非負責系爭專案之執
        行人，且其自承其所稱被上訴人未完成之工作部分，係
        依據原審法院提供之隨身碟資料，而該隨身碟資料係證
        人盧○○所提供，並非系爭網站之全部資料，業經證人盧
        ○○證述在卷。又因證人黃○○並非系爭專案之執行人，故
        其在未經授權之情形下，未能閱覽系爭網站之全部資料
        ，亦經證人張○○證述明確。再者，證人黃○○所稱被上訴
        人未完成之工作，大部分是指上訴人有很多資料想放在
        系爭網站上供人閱覽，但都沒有做好云云。然依系爭專
        案規畫書所載「本階段之佛教文化藝術內容數位化設計
        因內容多元與數量龐雜，本計畫建議以單元方式進行長
        期規劃與設計…，目前已被規畫的單元有《三十三觀音寶
        偈》與《大悲咒八十四張》，以及《四十二手眼》，其他單
        元將由《佛陀佛教藝術館》另行訂定，並依時程規畫逐一
        完成各單元之設計任務。」（見原審卷第69至70頁），
        而被上訴人已完成《三十三觀音寶偈》、《大悲咒八十四
        張》、《四十二手眼》等單元，業經證人黃○○證實（見原
        審卷第430頁），其餘資料依上開約定，則應由上訴人
        另行處理，是證人黃○○以被上訴人未完成上開工作內容
        ，而認系爭專案規畫書第五項內容被上訴人僅完成百分
        之四十，容屬有誤，自不足資為上訴人之有利證據。
　　⒊上訴人雖又主張依系爭規畫書網站伺服器之規格應為「ASU
      S TS500-E4直立式伺服器」、二台備份系統機器之規格各
      為「Synology DS408資料即時備份系統」、「Synology D
      S408數位媒體資料源備份系統」云云（原審卷第72頁）；
      而被上訴人於將伺服器品牌型號更改為「HP ProLiant ML
      350 G6」，自有未合云云；惟查證人張○○於原審結證稱：
      系爭專案規畫書第12頁有提到硬體規格將依執行現況與市
      場最佳報價經業主同意後做微調，約定的結果，及時備份
      系統是放在伺服器裏面，內容是看不到，但是裏面是有硬
      碟，可以看得出來備份機有在裏面等語（見原審卷第439
      頁）。證人盧○○於原審亦證稱：我印象中備份的部分就是
      兩顆硬碟互相備份，當初考量是去淡水會比較方便，當初
      討論結論是要用1台機器，要有這兩樣功能，也就是系爭
      專案規畫書第12項表二所講的功能等語（見原審卷第439
      至440頁）。而系爭專案最後選用之主機為HP PROLIANT M
      L350 G6，業經原審法院勘驗屬實（見原審卷第550頁），
      該機型含有備份資料之功能，業據被上訴人提出產品規格
      書為憑（見原審卷第481至487頁），足認上訴人上開主張
      ，亦無足採。
　　⒋上訴人另主張其與證人張○○、盧○○、黃○○等人於105年10月
      3日至斗六市調委會調解時，黃○○有交給上訴人一個電子
      檔（即原證9之隨身碟），該電子檔無法打開，且盧○○於1
      06年3月8日在黃○○辦公室打開網站，結果是一個空的網站
      ，足證被上訴人迄未完成系爭網站云云；惟查原審法院於
      108年3月14日言詞辯論期日當庭勘驗上訴人所提出之原證
      9隨身碟，該隨身碟內有一「05_完成檔」資料夾，點選該
      資料夾，並按滑鼠右鍵，選取「內容」檢視（下稱檢視）
      ，內有5,035個檔案，393個資料夾，大小285MB。進入「0
      5_完成檔」資料夾，內有「buddha_www」、「後台程式」
      二資料夾，檢視「buddha_www」資料夾，內有5,033個檔
      案，391個資料夾，大小285MB。進入「buddha_www」資料
      夾，內計有3個資料夾及其它12個檔案，檢視「art」資料
      夾內容，計有48個檔案、1個資料夾，大小為11.6MB；檢
      視「buddha」資料夾內容，計有4,971個檔案，387個資料
      夾，大小為271MB；檢視「upload」資料夾，計有2個檔案
      ，0個資料夾，大小為438KB。在「buddha_www」資料夾下
      ，開啟「art_02-01.swf」檔案，出現中有一尊佛像，大
      字標題為「佛陀館」之文字，及「禪法」、「淨土五經」
      、「釋迦牟尼佛應化集」選項之畫面，滑鼠游標移至選項
      上時，會出現次選項，例如移至「釋迦牟尼佛應化集」，
      出現「初轉法輪」、「講經說法」、「悉達多太子生平」
      等次選項，但點選時並無反應出現。在「buddha_www」資
      料夾下，開啟「art_index .swf」檔案，出現三尊佛像，
      佛像旁註明「東方藥師館」、「佛陀館」、「西方彌陀館
      」之畫面，滑鼠游標移至佛像時，該佛像會升起，點選則
      連結至網址「http ://www .bbca-tw .org/buddha/?page
      _id =124」，但無法顯示該網頁。在「buddha_www」資料
      夾下，開啟「index_buddha .swf」檔案，出現一有蓮花
      、標題文字為「○○○○○○藝術館」畫面，滑鼠游標移至文字
      上，連結至網址「http :///000000/00000_000000.html
      」，但無法顯示該網頁。在「buddha_www」資料夾下，點
      選「bottom_word.png」檔案，出現宣示版權之畫面，上
      有「版權所有2009www.bbca-tworg All Rights Reserved
      .Designed by ResearchCenter of Digital Content Val
      ue-added Applicationsof Yuntech 」文字。在「buddha
      _www」資料夾下，進入「art」資料夾，內有一「42」資
      料夾及其它5個檔案，點選「index .swf.swf」檔案，出
      現一尊佛像，並有「佛陀館」文字之畫面，滑鼠游標移至
      佛像上，可連結至「http ://www.bbca-tw.org/buddha/?
      page_id=124」網頁，但無法顯示該網頁；點選「index-c
      ontinue.jpg」檔案，出現「文化藝術館建置中預計10/2(
      五) 重新上線」之文字；進入「42」資料夾，內有43個副
      檔名為「.swf」之檔案，開啟「index.swf」檔案，出現
      卷軸圖片，上有「不退金輪手…羅索手」等文字，隨機開
      啟「14.swf」檔案，出現一手持蓮花，註有「摩尼部-增
      益法青蓮華手」文字之圖片。回至「buddha_www」資料夾
      下，進入「buddha」資料夾，內有9個資料夾、37個檔案
      ；檢視「archive-images」資料夾，內有45個檔案、10個
      資料夾，大小8.87MB；檢視「art」資料夾，內有84個檔
      案，3個資料夾，大小為17.6MB；檢視「calendar」資料
      夾，內有1個檔案，0個資料夾，大小為760個位元組；檢
      視「map」資料夾，內有67個檔案，2個資料夾，大小為19
      0KB，進入「map」資料夾，開啟「sitemap .html」檔案
      ，出現網頁畫面，上有「關於我們」、「聯絡我們」、「
      經典書坊」、「數位典藏」、「館藏導覽」、「文化藝術
      館」等選項，其中「經典書坊」項下之「法語書籤」，可
      連結至一無法開啟畫面之網址「http://www.bbca-tw.org
      /buddha/?page_id=40」。回到「budda」資料夾下，檢視
      「php」資料夾內容，內有2個檔案，0個資料夾，大小為4
      .67KB。檢視「scripts」資料內容，內有1個檔案，0個資
      料夾，大小8.12KB。檢視「wp-admin」資料夾，內有290
      個檔案，5個資料夾，大小2.16MB；檢視「wp-content」
      資料夾，內有4,073個檔案，292個資料夾，大小236MB，
      進入「wp-content」資料夾內之「pageflip」資料夾內之
      「images」資料夾，內有572個圖片檔，多數為佛像圖片
      ；同「pageflip」資料夾內之「sound」資料夾，內有3個
      mp格式聲音檔；回到「buddha」資料夾下，檢視「wp-inc
      ludes」資料夾，內有370個檔案，66個資料夾，大小4.32
      MB。回到「05_完成檔」資料夾下，檢視「後台程式」資
      料夾，內有2個檔案，0個資料夾，有勘驗筆錄在卷可稽（
      見原審卷第389至392頁）。證人盧○○於原審證稱：這個隨
      身碟用我的電腦是可以讀取資料，是整個專案的相關資料
      ，在現場有用我的電腦讀取給現場的所有人看。我只能提
      供我離開被上訴人前僅存的部分資料，因為上訴人有提到
      系爭專案沒有進行，所以提供這些資料供上訴人參考等語
      （見原審卷第244、245頁）。證人黃○○於原審證稱：原證
      9的隨身碟應該是證人盧○○提供的，我不確定是否在調解
      室那裡打開，因為上訴人來找我很多次，好像是在我的辦
      公室有將檔案打開，確定裏面有內容，沒有看全部的檔案
      ，我請證人張○○、盧○○到我辦公室，將可以交給上訴人的
      檔案交給上訴人，因為經過很多年伺服器已經壞掉，但是
      在原製者的電腦裡面應該還有資料，但是否齊全我不清楚
      。上訴人有跟我說網站打不開，我有跟他解釋證人張○○交
      給他的資料，需要再找工程師架設到網站上才有辦法打開
      ，那個網站不可能從我的辦公室打開等語（見原審卷第25
      0、251頁）。可見，上訴人所提出之隨身碟係由證人盧○○
      所提供，係證人盧○○離開被上訴人時所留有關系爭專案之
      部分資料，該資料需經工程師架設到網站上才能閱覽，無
      法從該隨身碟直接點閱系爭網站。是上訴人主張證人黃○○
      交給伊之電子檔無法打開，是一個空的網站，足證被上訴
      人迄今尚未完成系爭網站云云，容有誤會，不足採信。
　　⒌上訴人又主張原證9隨身碟資料夾之最後一次修改檔案日期
      為2010年12月23日，準此，系爭網站於2010年12月23日尚
      未完成云云；惟查，證人盧○○所提供原證9之隨身碟，係
      證人盧○○在105年10月3日○○調委會前自其電腦拷貝其離開
      被上訴人時所留有關系爭專案之部分資料，亦即原證9隨
      身碟資料內容確無從與被上訴人之張○○團隊當初建立系爭
      網站之資料內容畫上等號，故無從片面以原證9隨身碟之
      修改紀錄認定系爭網站於何時建構。再者，開啟檔案後，
      若經操作後重新存檔等情形即會重新記錄修改日期，證人
      盧○○復證述因事隔久遠，其印象中可能係在系爭網站建立
      後，曾為參考資料而開啟其電腦裡系爭專案之部分資料，
      不經意留下修改紀錄。參酌上訴人提出之上證1（見本院
      卷一第25至35頁）第1頁、第6頁均出現部分檔案之修改日
      期為2019年3月14日，足認上訴人亦曾因開啟原證9隨身碟
      資料夾之檔案，不經意留下修改紀錄。準此，本件自無從
      僅以證人盧○○所提供原證9隨身碟之部分檔案修改日期為2
      010年12月23日，遽以認定被上訴人未依約完成系爭專案
      。上訴人之主張，自無足採。
    ⒍上訴人雖又主張被上訴人未交付伺服器，足證被上訴人迄
      未交付系爭網站予上訴人云云（見本院卷二第271頁）；
      惟查，系爭網站目前無法閱覽使用，係因網路伺服器毀損
      所致，業據證人張○○於原審結證明確（見原審卷第235、2
      36頁），已難因伺服器仍留在被上訴人機房遽認被上訴人
      未完成系爭網站之設立。況又依系爭專案規畫書「網路
      伺服器與連通環境規劃與建構㈢對外連線方案」記載：「
      為配合『○○○○○○藝術館』目前人力配置與資訊環境的現況，
      本網路伺服環境以中華電信主機代管（co-location）之
      方案為預設方案，將主機置於中華電信機房，並以遠端維
      護與遠端監控的方式進行對外作業，…中華電信主機代管
      之服務每個月將延伸機房主機置放與對外連線頻寬之租用
      費用，本計畫將仔細評估租用中華電信或其他ISP公司的
      主機代管方案後，再以最佳建置模式協助『○○○○○○藝術館』
      完成網站上線建置。為求順利進行專案之各項任務，在專
      案執行過程中，本單位將無條件代為管理伺服器上線的所
      有技術與維護事宜」（見原審卷第73頁）。足認有關系爭
      網站對外連線方案，被上訴人應協助上訴人評估租用中華
      電信主機代管或其他方式，完成系爭網站之上線建置。參
      酌證人張○○證稱：原本這台伺服器應該放在中華電信機房
      ，因有延伸的費用，且當時上訴人淡水那邊還沒有建制（
      置），所以希望放在我們機房，但是我們沒有責任去維護
      ，合約約定我們只要完成計劃就要做移轉，我們有通知上
      訴人要來取走伺服器，是在電話裏或口頭告知，因為這是
      合約裏面要求，我們不可能負保管之責等語（見原審卷第
      235至236頁）。證人盧○○證稱：專案交接完成之後，上訴
      人應該要將機器取回，我們給他的方案是放在中華電信的
      機房做代管，上訴人後來一直沒有進行，機器就一直留著
      ，有告訴上訴人說這是要放在中華電信的機房代管，一開
      始規劃的時候就是這樣規劃，但是上訴人一直不拿回去，
      結案之後如果上訴人希望我們維護主機，是需要另外簽訂
      契約等語（見原審卷第252頁）。足見依系爭契約，系爭
      網站完成上線之後，主機（伺服器）應由上訴人取回置放
      中華電信機房代管，上訴人未依約取回伺服器，自不得據
      此推認被上訴人未交付系爭網站予上訴人，上訴人之主張
      復無足採。
　　⒎又經研院109年9月22日(109)經研良字第09023號函(下稱「
      系爭函文」)表示「經本院進一步拆卸鑑定標的硬碟之電
      路板檢視，其上之晶片(如下照片之紅框所示)已有遭人為
      處理（破壞）之情形，該晶片已經人為解焊，而產生歪斜
      或脫落，進一步觀察被解焊後之晶片，該等晶片已有部分
      遭受磨損及焊腳斷裂之情形」等情（見本院卷二第143至1
      44頁），為被上訴人所否認，並辯稱其未曾拆解鑑定標的
      硬碟等語。查，系爭契約於99年2月28日結案後伺服器仍
      長時間置放於被上訴人之機房，為兩造所不爭。衡酌機房
      之環境本身即高溫、高熱，再加上伺服器必須無間斷運轉
      即鑑定標的硬碟亦須無間斷運轉，故鑑定標的硬碟長久處
      於高溫、高熱之環境，長期無間斷運轉導致焊點脆化而解
      焊自屬可能，況因訴訟所需，被上訴人於原審法院依要求
      自機房將伺服器搬運至雲林地院，更於本次鑑定依要求自
      機房將伺服器搬運至位於新北市汐止區之經研院，均有可
      能導致晶片解焊而產生歪斜或脫落，且本件爭點厥為被上
      訴人有無依系爭合約建構系爭網站，而如前述，被上訴人
      已依約建構系爭網站無疑，其辯稱無破壞鑑定標的硬碟之
      電路板上之晶片之必要，應可採信。按在債權人遲延中，
      債務人僅就故意或重大過失，負其責任，為民法第237條
      所明定。上訴人未取回伺服器，致該主機長期置於被上訴
      人機房中而受損壞。上訴人既未能舉證證明被上訴人有何
      故意或重大過失而肇致伺服器損壞，經研院上開函文自不
      足資為上訴人之有利認定。
（二）上訴人主張已於107年9月26日解除系爭契約，並依民法第
      259條第1、2款規定，請求被上訴人返還161萬6,000元及
      法定遲延利息，是否有理由？ 　　
　　　按契約當事人之一方遲延給付者，他方當事人得定相當期
      限催告其履行，如於期限內不履行時，得解除其契約，固
      為民法第254條所明定；惟契約之解除乃當事人之一方因
      行使解除權而使契約自始歸於消滅，以回復訂定契約以前
      之狀態。本件被上訴人已依約完成系爭契約之網站架設，
      並經上訴人驗收完畢，並無上訴人所主張之歸責事由，上
      訴人以被上訴人未按時完成系爭網站之架設為由，主張解
      除系爭契約，自屬無據。準此，上訴人主張被上訴人給付
      遲延，經催告仍不履行，據以解除系爭契約，並依民法第
      259條第1款、第2款之規定，請求被上訴人返還161萬6,00
      0元及自起訴狀繕本送達翌日即107年11月8日起至清償日
      止，按週年利率百分之五計算之法定遲延利息，為無理由
      ，不應准許。其假執行之聲請，亦失所依據，應併予駁回
      。
六、綜上所述，上訴人依據民法第259條第1款、第2款規定，請
    求被上訴人返還161萬6,000元本息，為無理由，不應准許。
    從而原審所為上訴人敗訴之判決，並無不合。上訴論旨指摘
    原判決不當，求予廢棄改判，為無理由，應駁回其上訴。
七、本件事證已臻明確，兩造其餘之攻擊或防禦方法及所用之證
    據，經本院斟酌後，認為均不足以影響本判決之結果，爰不
    逐一論列，附此敘明。
八、據上論結，本件上訴為無理由，依民事訴訟法第449條第1項
    、第78條，判決如主文。
中　　華　　民　　國　　110 　年　　1 　　月　　27　　日
                  民事第二庭    審判長法  官  高榮宏

                                      法  官  黃瑪玲

                                      法  官  陳春長
上為正本係照原本作成。
上訴人如不服本判決，應於收受送達後20日內向本院提出上訴書
狀，其未表明上訴理由者，應於提出上訴後20日內向本院補提出
理由書狀（均須按他造當事人之人數附繕本），上訴時應提出委
任律師或具有律師資格之人之委任狀；委任有律師資格者，另應
附具律師資格證書及釋明委任人與受任人有民事訴訟法第466條
之1第1項但書或第2項（詳附註）所定關係之釋明文書影本。如
委任律師提起上訴者，應一併繳納上訴審裁判費。
被上訴人不得上訴。
中　　華　　民　　國　　110 　年　　1 　　月　　27　　日

                                      書記官  邱斈如
【附註】
民事訴訟法第466條之1：
⑴對於第二審判決上訴，上訴人應委任律師為訴訟代理人。但上
  訴人或其法定代理人具有律師資格者，不在此限。
⑵上訴人之配偶、三親等內之血親、二親等內之姻親，或上訴人
  為法人、中央或地方機關時，其所屬專任人員具有律師資格並
  經法院認為適當者，亦得為第三審訴訟代理人。
民事訴訟法第466條之2第1項：
  上訴人無資力委任訴訟代理人者，得依訴訟救助之規定，聲請
  第三審法院為之選任律師為其訴訟代理人。